【裁判字號】    95,訴,3182
【裁判日期】    970215
【裁判案由】    槍砲彈藥刀械管制
【裁判全文】
臺灣板橋地方法院刑事判決              95年度訴字第3182號
公  訴  人  臺灣板橋地方法院檢察署檢察官
被      告  丁○○
                    （現於臺灣臺北看守所寄押中）
選任辯護人  蔡岳龍律師
上列被告因違反槍砲彈藥刀械管制條例案件，經檢察官提起公訴
（95年度偵字第21806 號），本院判決如下：
    主  文
丁○○未經許可，製造可發射子彈具有殺傷力之改造手槍，累犯
，處有期徒刑陸年，併科罰金新台幣拾萬元，罰金部分如易服勞
役，以新台幣壹仟元折算壹日，扣案由仿BERETTA 廠84型半自動
玩具手槍換裝土造金屬槍機槍管之改造手槍壹枝（槍枝管制編號
：（槍枝管制編號：0000000000號）、研磨機壹臺、
電鑽壹支，均沒收。又未經許可，製造子彈，累犯，處有期徒刑
貳年，併科罰金新台幣伍萬元，罰金部分如易服勞役，以新台幣
壹仟元折算壹日，扣案子彈玖顆沒收。應執行有期徒刑柒年陸月
，併科罰金新台幣拾伍萬元，罰金部分如易服勞役，以新台幣壹
仟元折算壹日，扣案由仿BERETTA廠84型半自動玩具手槍換裝土
造金屬槍機槍管之改造手槍壹枝（槍枝管制編號：（槍枝管制編
號：0000000000號）、子彈玖顆、研磨機壹臺、電鑽
壹支，均沒收。
    事  實
一、丁○○前於民國87年間，因偽造文書案件，經本院判處有期
    徒刑1 年4 月，緩刑3 年，並經台灣高等法院駁回上訴確定
    ；另因偽造貨幣、偽造文書等案件，經臺灣臺中地方法院以
    87年度訴字第2717號判處有期徒刑2 年6 月、4 月，應執行
    有期徒刑2 年8 月，並經臺灣高等法院臺中分院駁回被告上
    訴確定，其前案緩刑宣告亦經撤銷，前開三案經台灣高等法
    院以90年度聲字第1219號裁定應執行有期徒刑3 年10月確定
    ，於92年2 月6 日假釋出監，所餘刑期付保護管束，於92年
    6 月5 日保護管束期滿執行完畢。詎仍不知悔改，其明知可
    發射子彈具有殺傷力之各式槍砲、子彈非經主管機關許可不
    得製造、持有，於93年間，在位於嘉義不詳地點之「華山實
    業股份有限公司」，向姓名年籍不詳之成年人，購入仿BERE
    TTA 廠84型半自動玩具手槍製造之無殺傷力金屬玩具手槍及
    金屬槍管各1 支、無殺傷力之土造金屬彈殼15顆（起訴書誤
    載為17顆），旋即基於製造可發射子彈具殺傷力槍枝之犯意
    ，於93年間某時，在不詳地點，自行將上開購得金屬槍管內
    阻鐵拆除打通，換裝於前開玩具手槍上，製造成為可發射子
    彈具殺傷力之改造手槍（槍枝管制編號：0000000000號）；
    復另行起意，基於製造具殺傷力子彈之犯意，於93年間某日
    ，於不詳地點，將前開購得之土造金屬彈殼中13顆加裝直徑
    8.0 mm金屬彈頭，製造成具殺傷力之子彈13顆，爾後即非法
    持有之。嗣於93年9 月30日17時20分許，在台北縣板橋市○○路○ 段玉平巷5 之2 號前為警查獲，於丁○○所駕駛之車
    牌號碼Ｔ2-5551號自用小客車內扣得上開具殺傷力子彈數顆
    、丁○○所有且供製造上開具殺傷力改造手槍所用之研磨機
    1 臺、電鑽1 支，另於台北縣板橋市○○路○ 段玉平巷5 之
    2 號3 樓樓梯間之電箱內，扣得前開具殺傷力之改造手槍1
    枝（已上膛）、具殺傷力子彈數顆（與前開扣得之具殺傷力
    子彈合計共13顆，取4 顆試射鑑驗，剩餘9 顆），始查知上
    情。
二、案經台北縣政府警察局板橋分局報告臺灣板橋地方法院檢察
    署檢察官偵查起訴。
    理  由
壹、程序方面：
一、按被告之自白，非出於強暴、脅迫、利誘、詐欺、疲勞訊問
    、違法羈押或其他不正之方法，且與事實相符者，得為證據
    ，刑事訴訟法第156 條第1 項定有明文。公訴人以被告丁○○於警詢及偵查中之自白為證據，被告及辯護人則認上開自
    白不具任意性，不得為證據，辯稱：板橋分局刑事組組長乙○○及派出所警員均以交出具殺傷力槍枝有自首報繳規定之
    適用之不正方法，誘使被告於警詢、偵查中為虛偽自白，且
    被告於偵查中所稱之改造槍枝方法，或為將阻鐵打通，或為
    自行組合槍管等不同方式，顯示被告之自白與事實不符，自
    難認被告於警詢及偵查中之自白具證據能力等語。然查：
（一）上開告知被告有自首報繳規定適用一情，為證人乙○○於
      本院審理中所否認，並證稱：派出所同仁在被告車上查獲
      大量槍枝，懷疑被告的槍枝不只這些，所以告訴被告如果
      還有其他槍枝，就告知伊等去查，伊可以向檢察官報告被
      告之犯後態度良好，請檢察官斟酌；後來被告有帶伊到板
      橋、新莊等地去取槍，但都沒有查獲，所以伊也沒有向檢
      察官報告這件事等語（本院卷二第57、60頁），證人即製
      作被告警詢筆錄之警員丙○○於本院審理中亦證稱：（問
      ：乙○○將被告交給你們繼續偵辦，為何被告願意再帶你
      們去查獲扣案具殺傷力槍枝？）當時車上查獲槍枝及子彈
      ，被告表示曾去向仇家開槍，仇家也有向其開槍，所以懷
      疑被告還有其他槍枝，因此被告才帶伊等去查獲扣案具殺
      傷力改造手槍；槍枝報繳業務不屬於伊之業務範圍等語（
      本院卷二第63、64頁），難認被告交出上開具殺傷力改造
      手槍係基於證人乙○○、丙○○以適用自首報繳規定相誘
      ，另衡以警員於案發現場查獲被告時，已扣得具殺傷力之
      改造子彈，並查獲可供改造槍枝之研磨機1 臺、電鑽1 支
      等工具及改造手槍半成品、彈匣4 個、火藥81個等物，有
      上開物品扣案可稽，已足令警員懷疑被告有改造槍枝之犯
      行，自無再以自首報繳規定誘使被告交出扣案具殺傷力改
      造手槍之必要，堪信被告於警詢及偵查中之自白係出於員
      警告知適用自首報繳之不正方法所得。
（二）至證人甲○○雖於本院審理中證稱：派出所及三組的人都
      有提到自首報繳的規定及條件等語（本院卷第80頁），然
      證人甲○○當時與被告雖同在派出所辦公室之同一個空間
      中，但中間有門隔著，二者距離約3 公尺一情，為證人甲○○於本院審理中證述明確（本院卷二第80頁），則證人
      甲○○當時是否能清楚聽聞門外警員與被告間之對話，非
      無疑義，況證人甲○○於本院審理中證稱：當時三組組長
      有帶被告出去找槍，後來有帶回1 把黑色的槍，裡面有10
      發子彈等語，復改稱：應該是沙崙派出所警員帶被告至電
      箱中取出槍枝等語（本院卷第81頁），另證人甲○○亦證
      稱：後來是伊告訴被告槍枝藏在3 樓樓梯間電箱內，被告
      才帶警員去取出槍枝等語（本院卷第82頁），所述亦與被
      告於本院審理中供述：槍枝是伊自己放在電箱內，當時警
      察帶伊進去問證人甲○○，只是要問其有無把槍枝拿走等
      語不符（本院卷第84頁），顯見證人甲○○對於案發後於
      派出所內之情節已記憶不清致為上開矛盾之證述，然卻獨
      對員警有對被告提出自首報繳之條件一情清楚記憶，顯悖
      於常情，堪信證人甲○○上開證述，係迴護被告之詞，自
      難採信，附此敘明。
（三）辯護人雖另認被告所供稱之改造槍枝方法先後不一，顯見
      其自白與事實不符，不得做為證據云云，然被告於警詢、
      偵查及本院羈押庭訊問時均坦承確有改造槍枝之犯行，並
      無齟齬之處，雖其所述改造方式不同，然改造槍枝方式，
      本不僅止單一步驟，故被告於警詢中供稱：扣案物是伊在
      道具商店買的，後來有變造組裝，伊有試射過等語，另於
      偵查中則供稱：伊把槍管開通，用電鑽鑽通等語（93年度
      偵字第15609 號第45頁反面、第61頁），應係分別陳述其
      改造槍枝數過程中之部份方法，彼此無矛盾之處，故不得
      依此認定被告於警詢及偵查中自白改造槍枝等語係與事實
      不符，而不得作為證據。
二、按刑事訴訟法第208 條規定：「法院或檢察官得囑託醫院、
    學校或其他相當之機關、團體為鑑定，或審查他人之鑑定，
    並準用第203 條至第206 條之1 規定；其須以言詞報告或說
    明時，得命實施鑑定或審查之人為之。第163 條第1 項、第
    166 條至第167 條之7 、第202 條之規定，於前項由實施鑑
    定或審查之人為言詞報告或說明之情形準用之。」，惟司法
    警察等偵查輔助人員於案件未移送檢察官偵查前之調查犯罪
    階段，為查明槍彈有無殺傷力，資為移送檢察官偵查之依據
    ，乃先行將槍、彈證物送請檢察機關概括選任之專責鑑定機
    關實施鑑定，基於檢察一體原則，該鑑定機關亦應視同受承
    辦檢察官所選任或囑託而執行鑑定業務，其等出具之書面鑑
    定報告乃現行刑事訴訟法第206 條所定之鑑定人書面報告，
    應具有證據能力。查內政部警政署刑事警察局係經臺灣高等
    法院署檢察長概括選任鑑定槍彈有無殺傷力之鑑定機關，依
    上開說明，並參酌內政部警政署刑事警察局係國內專責鑑定
    槍彈機關，且被告、辯護人及公訴人對於內政部警政署刑事
    警察局所出具之槍彈鑑定書之證據能力均表示不爭執，是上
    開槍彈鑑定書應具證據能力。
貳、得心證之理由：
一、訊據被告丁○○固不否認持有上開具殺傷力改造手槍及子彈
    ，惟矢口否認有何製造可發射子彈具殺傷力之槍枝及子彈罪
    ，辯稱：伊被查獲當天正好是自首報繳槍枝最後一天，板橋
    分局三組組長乙○○告知如果交出槍枝，就算是自首報繳，
    且以其電話取得檢察官的同意，伊才帶警員取出本案具殺傷
    力改造手槍，伊為使案情單純，所以才胡亂交代有將槍管打
    通之製造行為，實際上，所謂扣案改造工具都是伊父親承修
    水電維修之工具，而非伊製造槍枝子彈之工具，伊並沒有製
    造槍枝之行為云云，辯護人則辯稱：縱認被告所為不符合自
    動報繳規定，然扣案之電鑽等物，係被告父親所有且為工作
    上所需用，而非被告用以改造槍枝之工具，故本案扣案物品
    無從證明被告有何改造槍枝、子彈之犯行云云。經查：
（一）扣案槍枝、子彈經送內政部警政署刑事警察局鑑驗後認：
      扣案槍枝1 枝（槍枝管制編號：0000000000號），認係購
      入仿BERETTA 廠84型半自動玩具手槍換裝土造金屬槍機、
      槍管而成之改造手槍、雖送鑑槍枝扳機無法正常復位。惟
      仍可以外力方式輔助定位，可擊發適用子彈，認具殺傷力
      ；送鑑改造子彈13顆，認係由土造金屬彈殼加裝直徑8.0
      mm金屬彈頭而成之土造子彈，經取樣4 顆試射結果，均可
      擊發，認均具殺傷力，有上開單位93年11月23日刑鑑字第
      0930206491號槍彈鑑定書1 份（上開偵卷第71頁）在卷可
      佐，堪信扣案之槍枝1枝及子彈13顆均具有殺傷力。
（二）被告於上揭時間、地點分別製造扣案槍枝及子彈等事實，
      業據被告於警詢、偵查及本院訊問時坦承不諱，雖其辯稱
      當時所述係胡亂陳述云云，然查，被告為警查獲後翌日（
      按即93年10月1 日）之警詢中供稱：（問：警方所查扣之
      改造手槍成品及半成品如何得來並作何用途？由何人改造
      ？如何改造？）是伊購買道具槍後自行拆開改造後再自行
      組裝等語。（問：你於何時何地擊發改造槍枝？）伊於93
      年9 月29日早上5 時許，在板橋市○○○○○路段加油站
      旁，與綽號「阿來仔」之男子因細故下車在他車旁談判，
      後意見不合我拿起警察查獲有上膛之改造手槍，朝他所駕
      駛之自小客車擋風玻璃開一槍等語（93年度偵字第15609
      號卷第6 、7 頁），核與同日於偵查中供稱：扣案物是伊
      在道具商店買的，後來有變造組裝，伊有試射過；製造的
      知識都是自己研究沒有人教等語，均相符（上開偵卷第45
      頁反面），倘被告係為使案情單純而胡亂陳述，儘可陳述
      持有之過程即可，實無反而陳述製造可發射子彈具殺傷力
      槍枝、子彈罪之較重犯行，並清楚陳述其曾持扣案改造手
      槍向綽號「阿來仔」之人開槍等細節之理，其上開辯詞真
      實性已非無疑。
（三）被告於93年11月1 日本院羈押庭訊問時亦供稱：（問：持
      有這些槍做何用？）其他的槍枝是客戶不良的槍，拿給伊
      維修，平常就放在車上，那把有殺傷力的槍，是伊個人的
      恩怨；（問：為何確定有一把是有殺傷力？）因為那一把
      是伊改造的，而且伊有試射過，就是朝車子擋風玻璃打的
      那把槍，試射結果整個玻璃都打破等語（93年度聲羈字第
      483 號卷第5 頁），則若被告因出於誤會其犯行有自首報
      繳之適用，故胡亂承認其有製造槍枝、子彈等犯行，則其
      於本院羈押庭訊問中應已知悉其已因犯行重大，經檢察官
      聲請羈押，自應於本院羈押庭訊問中陳述實情以自保，竟
      仍坦承確有改造槍枝等犯行，且於嗣後之93年10月11日偵
      查中續供稱：（問：在篤行路查扣的物品是你的？）是的
      ，伊有改造過，它原是道具槍，槍管未開通，可以擊發但
      不會有彈頭出去，伊把槍管開通，用電鑽鑽通，擊發的子
      彈也是伊改裝過的。（問：（提示扣案物品清冊與照片）
      有何意見？）照片第2 張子彈是從篤行路查到，有改造過
      ，不是在警局改裝，照片第3 張的槍枝也是在篤行路查到
      的，有改造過，不是在警局組裝..... 照片第7 頁電鑽及
      研磨機是改造槍枝用的等語（上開偵卷第61頁），復於93
      年11月30日本院延長羈押庭訊問中供承：扣案之槍枝確實
      是伊改造的，伊從頭到尾都有承認等語（93年度偵聲字第
      454 號卷第42頁），堪信被告上開自白為真實可採，此外
      ，並有研磨機1 臺、電鑽1 支、改造手槍1 枝、子彈13顆
      扣案可稽，足認被告確有製造可發射子彈具殺傷力改造手
      槍、子彈等犯行。
（四）證人即被告之父親鄭宏安雖於本院審理中證稱：扣案之銼
      刀、小電鑽為伊所有，係平日做工程所需要使用之工具等
      語（本院卷二第67頁），然依常情，銼刀、電鑽等物其外
      型多所相似，而扣案之銼刀、電鑽外觀上亦無顯著特徵，
      有照片1 幀在卷可憑，惟證人戊○○卻能一眼看出扣案之
      銼刀、電鑽為其所有，顯與常情不符，況扣案電鑽1 支，
      為被告所有且供其改造槍枝所用，業據被告於偵查中供陳
      明確（93年度偵字第15069 號卷第61頁），故難認證人戊○○上開證詞為真實可採，況縱認上開工具確為證人鄭宏
      安所有，然上開工具係放置於台北縣板橋市○○路○ 段91
      巷10號2 樓住處頂樓加蓋之房間中一情，已據證人鄭宏安
      於本院審理中證述明白（本院卷二第67頁），則被告既與
      證人戊○○同住，當亦能自由進入該房間拿取上開工具，
      並以之改造槍枝，故難以證人戊○○上開證詞證明被告並
      無製造槍枝之犯行。
（五）綜上，足認被告確有製造可發射子彈具殺傷力之槍枝及製
      造子彈等犯行，其前開辯稱並無製造槍枝、子彈犯行云云
      ，並不可採。本案事證明確，被告犯行堪以認定，應予依
      法論科。
二、按行為後法律有變更者，適用行為時之法律。但行為後之法
    律有利於行為人者，適用最有利於行為人之法律，刑法第2
    條第1 項定有明文。查被告行為後，刑法業於95年7 月1 日
    修正生效，自應依上開規定，為新舊法之比較。經查：
（一）關於罰金刑部分，依修正前刑法第33條第5 款規定，罰金
      刑為1 銀元以上，而有關罰金銀元與新台幣之折算標準，
      則定有「現行法規所定貨幣單位折算新台幣條例」，規定
      以1 銀元折算3 元新台幣；嗣修正後刑法第33條第5 款則
      將罰金刑提高為新台幣1 千元以上，並以百元計算之。是
      以上開刑法修正後關於罰金刑之最低數額，以修正前之規
      定對被告較為有利。
（二）數罪併罰方面，其中修正前刑法第51條第5 款規定由：「
      宣告多數有期徒刑者，於各刑中之最長期以上，各刑合併
      之刑期以下，定其刑期。但不得逾20年」，修正為：「宣
      告多數有期徒刑者，於各刑中之最長期以上，各刑合併之
      刑期以下，定其刑期。但不得逾30年」，自以修正前之規
      定有利於被告。至於刑法第51條第7 款罰金刑規定並未修
      正，但被告就自由刑、罰金刑方面均有數罪併罰而需為定
      應執行方面，因無就自由刑與罰金刑各割裂適用修正前刑
      法第51條第5 款、現行刑法51條第7 款規定之實益，爰一
      併適用修正前刑法第51條規定。
（三）綜上，依整體比較之結果，依修正後刑法第2 條第1 項前
      段之規定，適用行為時之舊法處斷。
（四）另關於累犯規定，修正前行刑法第47條規定：受有期徒刑
      之執行完畢，或受無期徒刑或有期徒刑一部之執行而赦免
      後，5年以內再犯有期徒刑以上之罪者，為累犯，加重本
      刑至2分之1，修正後則改列為同法第47條第1項，並增加5
      年內「故意」再犯之規定，本件被告不論依新舊法之規定
      均有累犯之適用，自不生新舊法律比較適用之問題，而應
      依修正後刑法第47條第1項之規定，論以被告累犯，並依
      法加重其刑（臺灣高等法院暨所屬法院95年法律座談會刑
      事類提案第8號研討結果參照）。
三、被告行為後，槍砲彈藥刀械管制條例業於94年1 月26日修正
    公佈，修正前槍砲彈藥刀械管制條例第11條第1 項規定：「
    未經許可，製造、販賣或運輸第4 條第1 項第1 款所稱其他
    可發射金屬或子彈具有殺傷力之各式槍砲者，處5 年以上有
    期徒刑，併科新臺幣1 千萬元以下罰金」，修正後將上開規
    定增列至第8 條第1 項：「未經許可，製造、販賣或運輸鋼
    筆槍、瓦斯槍、麻醉槍、獵槍、空氣槍或第4 條第1 項第1
    款所定其他可發射金屬或子彈具有殺傷力之各式槍砲者，處
    無期徒刑或5 年以上有期徒刑，併科新臺幣1 千萬元以下罰
    金」，經比較新舊法規定，以修正前槍砲彈藥刀械管制條例
    第11條第1 項規定較有利於被告，自應適用之。另槍砲彈藥
    刀械管制條例第12條第1 項規定：「未經許可，製造、販賣
    或運輸子彈者，處1 年以上7 年以下有期徒刑，併科新台幣
    500 萬元以下罰金」則並未修正，故無新舊法比較之適用，
    應逕適用修正後槍砲彈藥刀械管制條例第12條第1 項之規定
    ，併此敘明。
三、論罪科刑部分：
（一）核被告所為，係犯修正前槍砲彈藥刀械管制條例第8 條第
      1 項之製造其他可發射子彈具殺傷力之槍枝罪、槍砲彈藥
      刀械管制條例第12條第1 項之製造子彈罪。被告製造槍枝
      、子彈後持有，持有槍枝、子彈之低度行為，為製造之高
      度行為所吸收，均不另論罪。被告所犯上開二罪，犯意各
      別，行為互異，應予分論併罰。
（二）被告有事實欄所示之前科及執行紀錄，有台灣高等法院被
      告前案紀錄表1 份在卷可佐，其受有期徒刑之執行完畢，
      5 年以內故意再犯有期徒刑以上之罪，為累犯，應依刑法
      第47條第1項規定加重其刑。
（三）按「刑法第62條所謂發覺，並非以有偵查犯罪之機關或人
      員確知其人犯罪無誤為必要，而於對其發生嫌疑時，即得
      謂為已發覺。又犯罪事實之一部既已被發覺，雖在檢察官
      或司法警察官訊問中，被告陳述其未發覺之部分犯罪行為
      ，然並不符合刑法第62條之規定，不應認有自首之效力。
      」最高法院91年度台上字第3570號判決可資參照。被告及
      辯護人雖認本案有槍砲彈藥刀械管制條例第18 條 之自首
      報繳規定之適用云云，然查，證人即現場查獲警員丙○○
      於本院審理中證稱：伊當天是服巡邏勤務，在案發地點發
      現被告在自小客車內，車輛之引擎蓋有明顯彈痕，伊等盤
      問被告，正在調查被告前科紀錄時，被告就逃跑了，追了
      30公尺左右才抓到被告，在車內有查獲改造槍枝、子彈成
      品及改造工具；後續的過程事先通報勤務中心，由偵查隊
      來支援偵辦，由偵查隊隊長乙○○帶同被告去查其他槍枝
      ，後來乙○○帶被告出去查完後，經被告交由派出所，由
      伊等製作筆錄，被告有帶同伊等至案發現場查獲扣案已上
      膛之槍枝；當時車上查獲槍枝及子彈，被告表示曾去向仇
      家開槍，仇家也有向其開槍，所以懷疑被告還有其他槍枝
      ，並勸導被告，因此被告才帶伊等去查獲扣案具殺傷力槍
      枝等語（本院卷二第63、64頁），另證人乙○○於本院審
      理中證稱：派出所同仁在被告車上車上查獲大量槍枝，懷
      疑被告的槍枝不只這些，所以告訴被告如果還有其他槍枝
      ，就告知伊等去查，伊可以向檢察官報告被告之犯後態度
      良好，請其斟酌等語（本院卷二第57頁），另於被告帶警
      員取出扣案具殺傷力槍枝、子彈前，業為警員扣得具有殺
      傷力之改造子彈成品、改造手槍半成品、彈匣、火藥、改
      造槍枝之研磨機1臺、電鑽1支等工具，有上開物品扣案可
      憑，堪信證人丙○○、乙○○上開所證因懷疑被告有改造
      槍枝、子彈之犯行，故勸導被告交出扣案改造手槍等語為
      真實可採，故縱事後扣案槍枝半成品經鑑定並無殺傷力，
      亦無礙於警員於查獲被告之際即懷疑被告有製造槍枝、子
      彈犯行，並已著手偵查之事實，揆諸前開判決意旨，被告
      事後雖自行帶警員取出扣案具殺傷力改造手槍，應屬對其
      犯行之自白，難認有何自首之適用，被告及辯護人上開辯
      詞，容有誤會，併此敘明。
（四）按曾經判決確定案件，應諭知免訴判決，刑事訴訟法第30
      2 條第1 款定有明文。辯護人雖辯稱：扣案具殺傷力改造
      手槍、子彈與前經最高法院95年度台上字第4822號判決確
      定之被告持有二枝具殺傷力槍枝（槍枝管制編號：000000
       0000 號、0000000000號）及子彈，均為同一時間，在臺
      北縣新莊地區，自姓名年籍不詳綽號「俊傑」之成年人處
      取得，故本案與前開已判決確定之案件為同一案件，依法
      應為免訴判決等語。查被告前於93年2 月間某日，在台北
      縣新莊地區，向姓名年籍不詳綽號「俊傑」之成年人購入
      具殺傷力槍枝（槍枝管制編號：0000000000號、00000000
      00號）、子彈10顆，涉犯持有可發射子彈具殺傷力槍枝及
      子彈罪，經本院以94年度訴字第91號判處有期徒刑2 年，
      併科罰金新臺幣10萬元，並經台灣高等法院以95年度上訴
      字第16 93 號、最高法院以95年度台上字第4822號分別駁
      回被告上訴確定。然本案係被告另行起意未經許可製造可
      發射子彈具有殺傷力之改造手槍及子彈犯行，與前開判決
      確定之被告未經許可持有可發射子彈具有殺傷力之改造手
      槍及子彈罪間，犯意各別，構成要件亦不相同，自無連續
      犯之裁判上一罪關係；另被告對於扣案槍枝、子彈之來源
      於偵查中及本院訊問時均供稱：係向嘉義地區「華山實業
      股份有限公司」道具店購買等語（93年度偵字第15609 號
      卷第45頁反面、第60頁、93年度聲羈字第483 號卷第5 頁
      ），並無矛盾，嗣因公訴人將本案移送本院94年度訴字第
      91號案件併案審理後，被告乃稱：二案件之槍枝、子彈均
      為同時向「俊傑」購買等語，顯見被告為卸免其責任，方
      改為上開不時之陳述，況縱二案件支改造手槍、子彈確為
      同時購買，惟被告於購買不具殺傷力之改造手槍、子彈後
      ，始基於製造槍枝、子彈之犯意，自行改造該槍枝、子彈
      使之具殺傷力，並持有之一情，已如前述，顯見被告於持
      有前案之改造手槍、子彈犯行時，並無同時持有本案具殺
      傷力改造手槍、子彈之犯行，二案間並無一行為觸犯數罪
      名之想像競合關係，綜上，本案與前開確定判決非屬同一
      案件，自難為免訴判決。
（五）爰審酌被告之前科紀錄，其未經許可製造槍枝、子彈，危
      害人身安全、社會秩序甚鉅，其改造數量為槍枝1 枝、子
      彈13顆，及其犯罪後僅坦承持有扣案改造手槍、子彈犯行
      ，否認製造槍枝、子彈犯行之態度等一切情狀，分別量處
      如主文所示之刑，又刑法有關易服勞役（包括其折算標準
      ）之修正，乃相當於科刑規範事項之變更，故如行為後有
      關易服勞役之規定有所變更者，亦應依刑法第2 條第1 項
      規定，為新舊法之「從舊從輕」比較；且所謂比較新舊法
      應整體適用，不能割裂適用，乃係指與罪刑有關之本刑而
      言，並不包括易服勞役在內之易刑處分，故事關刑罰執行
      之易刑處分仍應分別適用最有利於行為人之法律（參見最
      高法院96年度臺上字第2233號判決意旨）。修正後刑法第
      42 條 第3 項前段關於易服勞易之折算標準，由修正前同
      法第42條第2 項前段之「以1 元以上3 元以下折算1 日」
      （依修正前罰金罰鍰提高標準條例第2 條（已刪除）規定
      ，就其原定數額提高為100 倍折算1 日，則最高應以銀元
      300 元折算1 日，即新台幣900 元折算為1 日），提高為
      「以新台幣1 千元、2 千元或3 千元折算1 日」，比較修
      正前後之折算標準，以修正後之規定，較有利於被告，故
      應依修正後刑法第42條第3 項規定諭知易服勞役之折算標
      準，併依修正前刑法第51條第1 項第5 款、第7 款規定，
      定其應執行之刑。
五、 扣案具殺傷力之改造手槍1 枝（槍枝管制編號：000000000
     0 號）、子彈9 顆，為違禁物，不問屬於犯人與否，應依
     刑法第38條第1 項第1 款規定沒收之，扣案研磨機1 臺、
     電鑽1 支，為被告所有且供其改造槍枝所用，業據被告於
     偵查中供陳在卷（93年度偵字第15069 號卷第61頁），應
     依刑法第38條第1 項第2 款規定宣告沒收（按刑法第38條
     第1 項第1 款、第2 款沒收規定，並未修正，故並無新舊
     法比較之適用，應依一般法律適用原則，適用裁判時之新
     法規定）。扣案之玩具手槍2 枝（槍枝管制編號：000000
     0000號、0000000000號）、子彈2 顆，經鑑驗後均認不具
     殺傷力，有內政部警政署刑事警察局93年11月23日刑鑑字
     第0930206491號槍彈鑑定書1 份在卷可憑，顯見並非違禁
     物；另扣案子彈4 顆經鑑驗試射後，應已不具殺傷力，亦
     非違禁物；又扣案槍枝半成品、子彈半成品8 個、彈頭72
     個、底火236 個、子彈彈身93個、子彈底座260 個、槍套1
     個、開山刀4 把、對講機2 具、銼刀1 支、望遠鏡1 台，
     雖均為被告所有，此據被告於偵查中供陳在卷（93年度偵
     字第15069 號卷第61頁），然並無證據證明係供被告犯本
     案所用或所預備之物，爰均不予宣告沒收。
六、扣案之彈匣4 個、火藥81個，並無鑑定資料證明為槍砲及彈
    藥之主要組成零件，且亦未據起訴，另亦無證據證明被告持
    有上開物品與本案有何一行為觸犯數罪名之想像競合關係，
    或方法目的之牽連關係等裁判上一罪關係，故對被告是否另
    涉犯持有槍砲彈藥主要組成零件罪嫌，本院爰不另予審究，
    附此敘明。
據上論斷，應依刑事訴訟法第299 條第1 項前段，槍砲彈藥刀械
管制條例第12條第1 項、修正前槍砲彈藥刀械管制條例第11條第
1 項，刑法第11條前段、第2 條第1 項、第47條第1 項、第42條
第3 項、第38條第1 項第1 款、第2 款、修正前刑法第51條第5
款、第7 款，判決如主文。
本案經檢察官陳旻源到庭執行職務。
中    華    民    國    97    年    2     月    15    日
                  臺灣板橋地方法院刑事第十三庭
                      審判長法  官  李麗珠
                            法  官  許映鈞
                            法  官  俞秀美
以上正本證明與原本無異。
如不服本判決應於送達後10日內向本院提出上訴狀。
                            書記官  謝怡貞
中    華    民    國    97    年    2     月    18    日
附錄本案論罪科刑法條全文：
修正前槍砲彈藥刀械管制條例第11條第1項
未經許可，製造、販賣或運輸鋼筆槍、瓦斯槍、麻醉槍、獵槍、
空氣槍或第4 條第1 項第1 款所定其他可發射金屬或子彈具有殺
傷力之各式槍砲者，處無期徒刑或5 年以上有期徒刑，併科新臺
幣1 千萬元以下罰金。
槍砲彈藥刀械管制條例第12條第1項
未經許可，製造、販賣或運輸子彈者，處1 年以上7 年以下有期
徒刑，併科新台幣500 萬元以下罰金。
槍砲彈藥刀械管制條例第13條
未經許可，製造、販賣或運輸槍砲、彈藥之主要組成零件者，處
3年 以上10年以下有期徒刑，併科新台幣700 萬元以下罰金。
未經許可，轉讓、出租或出借前項零件者，處1 年以上7 年以下
有期徒刑，併科新台幣500 萬元以下罰金。
意圖供自己或他人犯罪之用，而犯前2 項之罪者，處5 年以上有
期徒刑，併科新台幣1 千萬元以下罰金。
未經許可，持有、寄藏或意圖販賣而陳列第1 項所列零件者，處
6月 以上5 年以下有期徒刑，併科新台幣300 萬元以下罰金。
第1項至第3項之未遂犯罰之。


司法院資訊處製作；財團法人民間司法改革基金會備份。
